---
title: "reStructuring"
author: "inryeol"
date: "2024-08-06"
output: html_document
---

```{r setup, include=FALSE}
knitr::opts_chunk$set(echo = TRUE)
rm(list=ls())
```

# 데이터 재구조화

과연 우리가 탐색하려는 데이터가 제대로 된 것인가? - 데이터가 분석이나 시각화를 위해 필요한 데이터 구조로 딱 맞아떨어지지 않는 경우가 굉장히 많음. - 이때 필요한 것이 데이터를 분석 목적, 기법에 맞게 자유자재로 변형하여 재구조화하는 일! - `melt()`, `cast()`, `merge()`를 사용한다. - `library(reshape)` 가 필요하다.

# 예시 : 데이터 만들기

```{r}
rm(list=ls())
library(reshape)
set.seed(101)

a = 101
b = 2`
c = 50

x = cbind(rep(1:a, each=2), rep(1:b, times=b), 
          matrix(rnorm(a*b*c), nrow=a*b))
datas1 = as.data.frame(x)
names(datas1) = c("ID", "time", paste(rep(LETTERS[1:25], each=2), 
                  rep(c(1, 2), times=25), sep="."))
```

이 데이터의 구조를 보자.

```{r}
str(datas1)
```

-   id : 1,2,3으로 구성
-   time : 1교시, 2교시
-   A.1 = A반 1번 문항 점수

데이터들의 변수가 너무 많다. (알파벳별, 숫자별로 쪼개짐.)

따라서 이 데이터는 clustering하기 적절하지 않으며, 재구조화가 필요하다.

## melt & cast 이용하기

-   `melt()`를 이용해 ID와 time 외 모든 변수들을 합쳐보자.
-   남겨놓을 변수는 파라미터 id에 저장한다.

```{r}
datas2 = melt(datas1,  id=c("ID", "time"))
head(datas2)
```

이제, `cast()`를 이용해 다시 데이터를 원래대로 돌려보자.

-   파라미터로 `id+time~variable`
-   `as.data.frame()`을 앞에 씌워준다.
-   `head()`, `all.equal()`, `summary()`를 확인해보면 같다는 것을 알 수 있다.

```{r}
# 생성
datas3 = as.data.frame(cast(datas2, ID+time~variable))

# 확인하기
head(datas3[, 1:6])
all.equal(datas1, datas3)
summary(datas1-datas3)
```

## cast의 응용

문항별 평균 점수를 만들어보자.

```{r}
# cast()를 이용한 문항별 평균점수
cast(datas2, time~variable, mean)

# with()를 이용한 A.1의 문항별 평균점수
with(datas1, tapply(A.1, time, mean))
```

## merge() : 두 데이터프레임 합치기

이번에도 새 데이터프레임을 만들어보자.

```{r}
v = 5
x2 = cbind(rep(1:(a-v), each=2), 
             rep(1:b, times=a-v), 
             matrix(rnorm((a-v)*b*2), nrow=(a-v)*b))
datas_svy = as.data.frame(x2)
names(datas_svy)<-c("ID", "time", "HT", "WT")
```

만든 새 데이터프레임 datas_svy를 datas1과 비교해보자.

확연히 다른 구조를 가지고 있을 것이다.

```{r}
dim(datas1)
dim(datas.svy)
```

`merge()`를 이용해 두 데이터프레임을 합쳐보자.

-   datas1은 1\~4번째 변수. datas_svy는 그대로.
-   기준 : ID

```{r}
merged_1 = merge(datas1[, 1:4], datas_svy, by="ID")
str(merged_1)
head(merged_1)
```

-   datas1은 1\~4번째 변수. datas_svy는 그대로.
-   기준 : ID, time, x의 모든 파트 살리기

```{r}
merged_2 = merge(datas1[, 1:4], datas.svy, by=c("ID", "time"),
                 all.x=T)
str(merged_2)
head(merged_2)
```

```{r}
names(datas5)[apply(is.na(datas5), 2, sum)>0]
```
