---
title: "kernelDist"
author: "inryeol"
date: "2024-08-12"
output: html_document
editor_options: 
  markdown: 
    wrap: sentence
---

# 비선형추정 (2)

## 커널 밀도 추정(KDE)

-   히스토그램의 단점 : 연속형 자료 → 이산형 자료
-   이대로 분포를 추정하면 뭔가 잘 맞지 않는다.
-   이를 극복하기 위해 커널 밀도 추정을 활용

## 커널 밀도 추정 : 특징

-   비모수적인 방법이다.
-   연속형 자료에만 적용한다.
-   샘플을 커널함수에 넣고, 다 더한 뒤 샘플 수 $\times$ h 로 나눠 분포를 만든다.

$$
\hat f_h(x) = \dfrac{1}{nh} \sum_{i=1}^{n}~
K\bigg(\dfrac{x-x_i}{h}\bigg)
$$

$n$ = 표본 수.

$K$ = 커널함수.

-   특정 분포로 만들어주는 함수
-   정규분포, 균등분포 등등

$h$ = 대역폭(bandwidth)

-   커널의 모수를 평활화(smoothing parameter)
-   모수를 변화시켜주기 때문에 hist의 모양이 바뀐다.

## Boxplot과 이상치

**Boxplot (상자그림)**

-   상자그림을 그리기 위해서는 quantile이 필요.
-   IQR (interquartile range): 전체 데이터의 50%를 찾아내는 기법

$$
IQR = q(0.75) - q(0.25)
$$

**이상치 다루기**

-   상자그림의 최대 단점 : 이상치
-   이상치를 구분짓는 기준 : Adjacent Values(근접값)
-   보통 LL과 UL은 다음 방식으로 설정한다.

$$
\begin{align*}
LL &= q(0.25) - 1.5 \times IQR \\ 
UL &= q(0.25) + 1.5 \times IQR 
\end{align*}
$$ \## Quantile plot - 사분위수 기반의 그림은 이론적인 분포와 샘플을 비교하는데 좋다.
ex) 회귀분석 → 잔차가 정규분포를 따르는지 확인!

## probability plot

한 축에는 $$x_i$$들을, 다른 축에는 $F^{-1}\bigg(\dfrac{i-0.5}{n}\bigg)$ 을 놓는다.
1.
샘플 cdf의 역함수인 empirical distirbution을 그린다.
(Empirical distribution은 step function의 형태) 2.
또, 정규분포의 역함수를 그래프에 그린다.
3.
둘을 비교해 본다.

## Q-Q plot

-   probability plot = Q-Q plot의 특정한 형태
-   단, 두 랜덤 샘플을 비교해서 결과를 얻는 것임을 생각해야 한다.
-   샘플 사이즈가 작으면 생각보다 결과가 좋지 않을 수 있다.

# 예시 (1)
## 데이터 준비

```{R}
load("../../dataset/galaxy.RData")
attach(data)
str(data)
```

## 히스토그램
```{R}
## 히스토그램
par(mfrow = c(1, 2))
hist(EastWest, ylim=c(0, 70), 
     main="Galaxy Data")
hist(EastWest, freq=F, ylim=c(0, 0.04), 
     main="Galaxy Data")
```

커널밀도추정 시행.
```{r}
## 커널밀도추정
d = density(EastWest) # 밀도 파악
str(d) # 밀도의 구조
d$bw # 커널의 대역폭
```

커널의 히스토그램과 실제 데이터를 비교해보자.
```{r}
# 커널의 히스토그램과 실제 데이터
windows()
par(mfrow = c(1, 2))
plot(d, main="Kernel density of Galaxy")
hist(EastWest, freq=F, main="Galaxy Data", 
     ylim=c(0, 0.04), xlim=c(-40, 40))
lines(d, lty=2, lwd=2)
```

대역폭(bandwidth)가 미치는 영향 역시 확인해보자.
```{r}
# 대역폭이 미치는 영향
bandwidth = c(0.5, 1, 3, 7)
title = "Kernel density of Galaxy \n with bandwidth of "

par(mfrow=c(2, 2))
for(i in bandwidth){
    dens_galaxy = density(EastWest, bw=i)
    plot(dens_galaxy,
         xlim=c(-40, 40), ylim=c(0, 0.06),
         main = paste(title, i, sep=""))
}
```

## 박스플롯과 kde
데이터가 들어갈 빈 행렬을 우선 만든다.
```{r}
### 상자그림
## 데이터 만들기
set.seed(101)
n = 400
simul = matrix(0, n, 3)
```

빈 행렬 속 각 열에 데이터를 채워넣는다.
1. 정규분포에서 추출
2. 균등분포에서 추출 + 이상치 첨가
3. 정규분포 3개를 혼합
```{r}
# 정규분포 추출
simul[, 1] = rnorm(n)

# 균등분포 추출 + 이상치
simul[1:(n-2), 2] = runif(n-2) * 2.4 - 1.2
simul[(n-1):n, 2] = c(-2.9, 2.9)

# 정규분포 3개의 혼합
tmp1 = rnorm(300) * 0.5
tmp2 = rnorm(50) * 0.4 - 2
tmp3 = rnorm(50) * 0.4 + 2

simul[, 3] = c(tmp1, tmp2, tmp3)

# 이름 붙이기
colnames(simul) = c("std. normal", "uniform + outlier", "mixed 3 normal")
```

각 열의 커널밀도를 추정한다.
```{r}
# 커널밀도추정
dens_simul1 = density(simul[,1])
dens_simul2 = density(simul[,2])
dens_simul3 = density(simul[,3])
```

이후 시각화 진행.
```{r}
# 그래프
text2 = c("표준정규", "균등 + 이상치", "혼합")
par(mfrow=c(1, 2))
boxplot(simul, ylab="Values", 
        main="3 sample의 boxplot")
plot(dens_simul1, xlim=c(-4, 4), 
     ylim=c(0, 0.8), main="커널 밀도추정")
lines(dens_simul2, col=2)
lines(dens_simul3, col=4)
legend("topleft", text2, lty=1, col=c(1,2,4))
```


## Q-Q plot 보기
확률을 얻고, 이론적으로 표준정규분포에 어디에 매칭되는지 확인.
```{r}
### 확률플롯
# 확률 얻기
sort_ew = sort(EastWest)
num = length(sort_ew)
probs = ((1:num)-0.5)/num

# 이론적인 표준정규분포 확인
q = qnorm(probs)
```

이후 시각화로 확률플롯 확인.
```{r}
# 확률플롯 확인
par(mfrow=c(1, 1))
plot(q, sort_ew, xlab = "표준정규분포", 
     ylab = "sorted EastWest")
```

이론적인 분포와 정렬 데이터를 비교해보자.
```{r}
# 이론적 분포 vs 정렬데이터
q_ew = quantile(EastWest, prob=(0:99)/100)
q_std = qnorm((0:99)/100)
    
par(mfrow=c(1, 3))
plot(q, sort_ew, xlab="표준정규 사분위수",
     ylab="sorted EastWest",
     main="EastWest의 확률플롯")
plot(q_std, q_ew, xlab="표준정규분포",
     ylab="sample 사분위수",
     main="EastWest의 QQ플롯")
qqnorm(EastWest)
```