---
title: "smoothPlot"
author: "inryeol"
date: "2024-08-12"
output: html_document
---

```{r setup, include=FALSE}
knitr::opts_chunk$set(echo = TRUE)
rm(list=ls())
```

# 비선형추정 (1)

## spline 기법
-   구간을 나눠서 직선을 피팅하는 방법
  -   단점1: 미분이 안된다.
  -   단점2: 각 구간별 직선이 로컬(local) 하게 적용된다.
-   즉, knot (갈라지는 점)에 따라 너무 모양이 많이 달라진다.

그래서, Spline을 강화시켜야 한다.
- knot의 갯수를 잘 조절해야 한다. 
- 이를 smoothing scatterplot (산점도 평활화) 이라고 한다.

## loess procedures
-   local regression의 약자.
-   데이터의 어떤 점을 기준으로 그 근방의 값(local)에 대해 회귀
-   g를 추정하는 방법 : 모수와 SSE를 이용한다.

$$
y_i = g(x_i) + \epsilon
$$

-   대표적인 산점도 평활화 기법.
    1.  윈도우를 이용해 구간을 설정
    2.  함수를 피팅 (윈도우가 클 수록 차수가 늘어난다)
    3.  피팅된 선들의 평균을 구한다.
    4.  평균들을 연결!

그런데 윈도우가 너무 크면, 이상한 직선이 생길 수 있다.
- 이를 피하는 방법 : 가중치를 적게 주면 가능하다.
- 가중치 = 거리의 절댓값의 역수.
- knot ($x_0$)을 계속 이동시켜 전체적인 curve를 그리는 것이 목표

# 예시 (1)
## 데이터 준비
```{r}
load("../../dataset/environmental.Rdata")
ls()
str(data)
attach(data)

# loess fit
x = 2/3
y = 1
data_loess = loess(Ozone~Temperature, 
                   span=x, degree=y)
```

## 산점도 그리기
```{r}
# 산점도 그리기
# windows()
plot(Temperature, Ozone, pch=16, 
     main="Environmental Data", 
     xlab="온도(F)", ylab="Ozone(PPB)", 
     axes=F, xlim=c(55, 100), ylim=c(0, 180))
axis(1, seq(55, 100, by=5), seq(55, 100, by=5))
axis(2, seq(0, 180, by=20), seq(0, 180, by=20))
ord_temp = order(Temperature)
lines(Temperature[ord_temp], fitted(data_loess)[ord_temp], lwd=2)
detach(data)
```

## 결과해석 : 직선 fit vs loess fit

1. loess fit
    - 일반적인 직선보다 더 분포를 잘 반영한다.
    - 단, loess는 정렬을 하지 않으면 데이터가 엉망이 된다.
2. 이웃의 넓이에 따른 loess fit의 차이
    - 구간이 넓으면 좀 더 smooth한 곡선이 그려진다.

## 신뢰구간
* 잭나이프법이나 부트스트래핑을 이용, 신뢰구간을 구하는 것
* 완벽한 신뢰구간을 구할 수 없는 loess 기법에서 자주 사용한다.
```{r}
sample_data = sample(data_loess$y, 30, replace=TRUE)
n = length(sample_data) # 반복횟수
x = 50000 # 부트스트랩 반복횟수

resamples = matrix(sample(sample_data, n*x, replace=TRUE))

means = apply(resamples, 1, mean) # 샘플별 평균

quantile(means, c(0.025, 0.975))
```


# 예시 (2)


```{r}
rm(list=ls())
load("../../dataset/galaxy.Rdata")
str(data)
attach(data)

# loess fit
galaxy_loess = loess(Velocity~EastWest*NorthSouth, span=0.25, degree=2)
```

## 조건부 산점도
```{r}
# NorthSouth를 조건부로 loess fit 그리기
t1 = "East-West Coordinate (arcsec)"
t2 = "Given: North-South Coordinate (arcsec)"
coplot(Velocity~EastWest|NorthSouth, 
       panel = function(x, y, col, pch){
           idx = order(x)
           points(x, y, pch=pch, col=col)
           lines(x[idx], predict(loess(y~x))[idx], lwd=2, col=4)
       }, xlab=c(t1, t2), ylab="Velocity")
```

## 등고선 그리기

```{r}
# 등고선 그리기
sort_ew = sort(EastWest)
sort_ns = sort(NorthSouth)
pred_val = predict(galaxy_loess, expand.grid(data.frame(EastWest=sort_ew, NorthSouth=sort_ns)))

contour(sort_ew, sort_ns, pred_val, 
        nlevels=15, main="Contour plot of loess fit to Velocity", xlab=t1, ylab=t2)

detach(data)
```
