---
title: "checklist"
author: "inryeol"
date: "2024-08-04"
output: html_document
---

```{r setup, include=FALSE}
rm(list=ls())
knitr::opts_chunk$set(echo = TRUE)
```

# **예시 데이터와 질문**

미국 환경부에서 따온 데이터를 가지고 질문 만들기

-   어느 곳의 오염도가 더 심각한가? 동부 vs 서부

좀 더 심도 있게 질문을 만든다면 다음과 같다.

-   시간당 오존 레벨이 평균적으로 높은 곳은? 뉴욕 vs LA
-   지역 ⇒ 대표성을 띄는 도시로 축소

## 파일 불러오기

```{r}
ozone = read_csv("../../dataset/hourly_44201_2014_ver2.csv")
names(ozone) = make.names(names(ozone))
```

## 초기분석

```{r}
dim(ozone)

nrow(ozone)
ncol(ozone)

str(ozone)
head(ozone)
tail(ozone)
```

## 결측값 보기

-   샘플수에 대해서 민감해야 한다.
-   샘플수가 30개 정도일때 missing이 있으면 값이 확확 줄어들 수 있다.

미국의 hourly ozone data를 보자.

```{r}
table(ozone$Time.Local)
```

미국의 주를 기준으로 분석한다고 할 때, 주가 아닌 것들이 있다. 주의 이름을 나열해 이들을 찾아보자.

```{r}
unique(ozone$State.Name)
```

## 이상치 확인

데이터의 이상치 확인해보기.

```{r}
summary(ozone$Sample.Measurement)
quantile(ozone$Sample.Measurement, seq(0, 1, 0.1))
```

## 조건 걸고 확인

**오존 레벨 top 10인 지역들을 확인해보자.**

```{r}
# aggregate 함수로 만들어주기
ranking = aggregate(Sample.Measurement~State.Name+County.Name, 
ozone, mean)
# 이름 바꿔주기 : ozone으로
names(ranking)[3] = "ozone"
# ranking의 order 정리
ranking = ranking[order(ranking$ozone, decreasing=T),]
```

**How many observations in California, Mariposa?**

```{r}
# 이름 알아보기
mariposa.data = ozone[(ozone$State.Name == "California" & 
ozone$County.Name == "Mariposa"),]

# mariposa의 갯수 알아보기
nrow(mariposa.data)
```

**시간 순으로 체크해보자.**

```{r}
with(mariposa.data, table(Method.Name, Time.Local))
```

**월별 오존농도를 체크해보자**

```{r}
ozone$Date.Local = as.Date(ozone$Date.Local)
ozone$month = factor(months(ozone$Date.Local))
data = aggregate(Sample.Measurement~month, ozone, mean)
names(data)[2] = "ozone"
data
```

## Challenge Your Solution

부트스트랩 샘플을 이용해 샘플을 뽑아나고, 새 ranking을 만들어보자.

```{r}
set.seed(10234)
N = nrow(ozone)
idx = sample(N, N, replace=T)
ozone2 = ozone[idx, ]
```

이후 기존의 ranking과 새 ranking(ranking2)를 붙여보자.

```{r}
# ranking2 만들기
ranking2 = aggregate(Sample.Measurement~State.Name + County.Name, 
ozone2, mean)
names(ranking2)[3] = "ozone"
ranking2 = ranking2[order(ranking2$ozone, decreasing=T),]

# ranking, ranking2 붙이고 확인
cbind(head(ranking, 10), head(ranking2, 10))
cbind(tail(ranking, 10), tail(ranking2, 10))
```

# Follow-up question

-   이렇게 했는데 이상한 데이터가 나올 수 있다.
-   분명히 numeric으로 했는데, text로 나오는 경우
    -   빈칸 = ND(not detected)로 적은 경우 당연히 numeric으로 인식될 줄 알겠지만, 실제로 보니 char.

1.  필요한 변수가 있는가?
2.  다른 데이터도 추가로 필요한가?
3.  올바른 질문인가?

-   EDA의 목표
    -   데이터에 대해 자료를 다시 확인
    -   필요하다면 목적에 맞는 데이터를 다시
    -   iterative process
