---
title: "files"
author: "inryeol"
date: "2024-08-04"
output: html_document
---

```{r setup, include=FALSE}
knitr::opts_chunk$set(echo = TRUE)
rm(list=ls())
```

# 파일 불러오기

## read 계열 함수

-   보통 대부분의 파일을 이를 통해서 불러들인다.
-   다음과 같은 두 가지 함수가 존재한다.

```{r}
data = read.csv("abcde.csv", sep="", header="")
data2 = read.table("abcde.txt", sep="\t", header=T)
data3 = read.table("abcde.txt", na.string = "NA")
```

-   `sep = “,”` : 구분자.
-   `header = T` : 첫번째 행이 변수명인지 판단
    -   csv에서는 True
    -   table에서는 False
-   `na.string = “A”` : na로 처리된 데이터를 “A”로 변환
    -   시스템적 결측치 등을 처리할 때 편하다.
-   `skip = n` : n번째 행을 날리고 변수로 처리
-   `colClasses =` : 변수의 class를 임의로 다 지정
    -   class가 잘 맞지 않을 때 조정

## RDS 파일 불러오기

-   r언어 고유의 데이터 확장자인 .rds를 불러올 때 쓰는 방법이다.

```{r pressure, echo=FALSE}
library(readr)
readRDS("")
```

## 엑셀 파일 불러오기

-   엑셀 파일은 R언어에서 잘 지원하지 않음. 즉 새로운 패키지를 써야한다.

```{r}
install.packages("readxl")
library(readxl)
tmp3 = read_excel("abced.xlsx", sheet=1)
```

# 파일 저장

## RData 파일 저장 & 불러오기

```{r}
save(tmp3, file="abcde.RData")
save.image(file="abced.RData")

load("abcde.RData")
```

-   `save()` : 내가 원하는 데이터만 저장
-   `save.image()` : 모든 데이터를 저장
    -   단, 사이즈가 커진다.
-   `load()` : RData 파일 불러오기

## 내보내기

```{r}
write.csv(pm25.summary, file="pm25_summary.csv")
```

## 그림 저장하기

```{r}
png("example_plot.png", height=960)
plot(1:10, 1:10, col='red', pch=19)

dev.off()
```

-   내가 만든 코드의 결과 = 항상 같아야 한다!! (reproducibility)
