---
title: "graph_analysis"
author: "inryeol"
date: "2024-08-05"
output:
  pdf_document: default
  html_document: default
---

```{r}
rm(list=ls())
```

# 변수 가져오기

1.  변수 이름 : pollution

2.  변수들의 타입 지정하기 (순서대로)

    -   numeric, character, factor, numeric, numeric

    ```{r}
    class = c("numeric", "character", "factor", "numeric", "numeric")
    pollution = read.csv("../../dataset/avgpm25.csv", colClasses = class)
    ```

> 이후 구조를 확인한다.

```{r}
head(pollution)
str(pollution)
```

# 1차원 그래프

## 요약통계량

```{r}
summary(pollution$pm25)
```

결과

-   크게 기울지는 않았다.

-   상당수가 12를 넘고 있다.

## boxplot

> pollution 중 pm25의 Boxplot을 보자.

```{r}
boxplot(pollution$pm25, col="blue")
```

-   여기서 5와 15를 콧수염(whiskers)이라고 한다.
-   IQR = 사분위간 범위 = (3사분위수) - (1사분위수) = (전체 자료의 중간값)
-   whiskers를 벗어나는 경우를 이상치(outlier)로 볼 수 있나?
    -   꼭 그렇지는 않다. 다만 평균에서 먼 자료 정도로 보면 된다.

> pm25가 15보다 큰 케이스를 살펴보자.

```{r}
# no.1
with(pollution, head(pm25[pm25 > 15]))

# no.2
subset(pollution, pm25 > 15)

# no.3
head(pollution[pollution$pm25 > 15,], 8)
```

-   지역은 전부 서부라고 나온다.
-   west이면서 fips 코드 앞자리가 06인 곳 : 캘리포니아

## Histogram

pm25의 히스토그램을 한번 보자.

breaks=100으로 해서 잘게 짜르고, 밀집도를 볼 수 있게 한다.

```{r}
# hist of PM2.5
hist(pollution$pm25, col="green", breaks=100)
rug(pollution$pm25)
```

## 저수준 그래픽

그래프 위에 무언가를 씌울 때 사용한다.

주로 선을 그려 중위수나 기준을 표기한다.

### 예시 1

pm25의 histogram. 기준선1을 10에, 기준선2를 12에 그려준다.

```{r}
# hist of PM2.5
hist(pollution$pm25, col="green")
abline(v = 12, lwd=2) # 기준치
abline(v = median(pollution$pm25), col="blue", lwd=4) # 
```

### 예시 2

pm25의 boxplot. 기준선을 파란색으로, y=12에 그려준다.

```{r}
# boxplot + abline of pm25
boxplot(pollution$pm25)
abline(h = 12) # 기준치
```

## Barplot

범주형 자료(categorical data)를 정리할 때 좋다.

먼저 table을 써서 정리를 한 다음, barplot을 그려준다.

```{r}
barplot(table(pollution$region), col="wheat")
```

**west와 east의 순서를 바꾸고 싶다면?**

-   factor를 다시 지정해야 한다.

```{r}
pollution$region = factor(pollution$region, levels = c("west", "east"))
barplot(table(pollution$region), col="purple")
```

# 2차원 그래픽

## 다차원 boxplot

> 지역별 pm2.5을 도출해보자.

```{r}
boxplot(pm25~region, data = pollution, col="red")
```

## 다차원 histogram

> 지역별 pm2.5의 수치를 구해보자.

```{r}
par(mfrow=c(2,1))
hist(pollution[pollution$region == "west",]$pm25,
     col="green")
hist(pollution[pollution$region == "west",]$pm25,
     col="green")
```

## Scatterplot

> latitude에 따른 pm2.5를 구해보자.

```{r}
plot(pollution$pm25~pollution$latitude,
     xlab="latitude", ylab="pm25")
abline(h=12, lty=2)
```

> **latitude에 따른 pm2.5. 색으로 region 구분해주기**

```{r}
plot(pollution$pm25~pollution$latitude,
     xlab="latitude", ylab="pm25",
     col=pollution$region)
abline(h=12, lty=2)
```

> 지역에 따른 구분. latitude별 pm25

```{r}
par(mfrow=c(1,2), mar=c(5, 4, 2, 1))
with(subset(pollution, region == "West"),
     plot(pollution$pm25~pollution$latitude, 
          main="West", ylab="pm25", 
          xlab="latitude"))
with(subset(pollution, region == "East"),
     plot(pollution$pm25~pollution$latitude, 
          main="East", ylab="pm25", 
          xlab="latitude"))
```

```{r}
par(mfrow=c(1,2), mar=c(5, 4, 2, 1))
plot(pm25~latitude,data=pollution[pollution$region=="west",],main="West")
plot(pm25~latitude,data=pollution[pollution$region=="east",],main="East")
```

**tip : 여백을 지정할때 mar()을 사용한다.**

# 그래픽용 도구

여러 창을 한번에 띄울때는 다음과 같은 함수를 사용한다.

-   `quartz()` : 맥에서 사용

-   `windows()` : 윈도우에서 사용

-   `x11()` : 리눅스에서 사용

또한 pdf로 저장할 때는 다음과 같은 절차를 따른다.

1.  `pdf()` 함수로 열어준다.

2.  그래프를 편집한다.

3.  `dev.off()`로 닫아준다. (닫아야 그래프 편집내용이 저장.)
